臺灣板橋地方法院刑事判決　　　　　　　94年度訴字第1652號
公　訴　人　臺灣板橋地方法院檢察署檢察官
被　　　告　丁○○
指定辯護人　本院公設辯護人　甲○○
上列被告因強盜案件，經檢察官提起公訴（94年度偵字第12019
號），本院判決如下：
    主  文
丁○○竊盜，因脫免逮捕，而當場施以強暴，處有期徒刑伍年
月。
    事  實
一、丁○○曾因竊盜案件，經本院以77年度訴字第973 號刑事判
    決判處有期徒刑7 月，緩刑4 年確定，嗣經撤銷緩刑，且經
    減刑，應執行有期徒刑3 月15日，刑期起算日期為民國（下
    同）80年1 月1 日，指揮書執行完畢日期為80年4 月14日；
    又因贓物案件，於77年12月2 日，經本院以77年度易字第40
    26號刑事判決判處有期徒刑5 月確定，78年1 月12日因易科
    罰金執行完畢；又因搶奪案件，於86年10月30日，經本院以
    86年度訴字第2384號刑事判決判處有期徒刑1 年10月，86年
    12月5 日判決確定，刑期起算日期為86年12月5 日，指揮書
    原載執行完畢日期為88年6 月27日，縮刑期滿日期為88年5
    月30日，於88年4 月30日假釋，假釋期滿未經撤銷，以已執
    行完畢論；又因違反槍砲彈藥刀械管制條例案件，於90年1
    月5 日，經本院以89年度易字第4025號刑事判決判處拘役59
    日，90年1 月30日判決確定，90年3 月27日因易科罰金執行
    完畢（以上罪刑均不致使本案犯行構成累犯）。詎丁○○猶
    不知心生警惕，竟意圖為自己不法之所有，於94年7 月13日
    15時40分許，在臺北縣三重市○○○路2 號之「萊爾富」便
    利商店內，徒手竊取店內陳列之「新世代的誕生」網路遊戲
    軟體2 盒（市價共新臺幣840 元），且將之藏放於所著長褲
    褲襠內而得手，嗣僅持飲料1 瓶結帳後走出店外，惟店員乙○○、丙○○旋查覺有異而追出，丙○○並拉住丁○○欲阻
    止其離去，然丁○○為脫免逮捕，竟抓扯及以右拳毆打丙○○，致丙○○受有左掌背抓痕兩處（約0.8 公分乘以0.1 公
    分及0.3 公分乘以0.3 公分）、左顳疼痛等傷害（傷害部分
    未據告訴），而當場施以強暴，惟因丙○○出手反擊，丁○○自忖不敵，乃自行取出所竊取之前揭財物而求饒，嗣警方
    獲報前往偵悉上情。
二、案經臺北縣政府警察局三重分局移送臺灣板橋地方法院檢察
    署檢察官偵查起訴。
    理  由
一、訊據被告丁○○坦承於前開時、地徒手竊取「新世代的誕生
    」網路遊戲軟體2 盒，旋遭店員丙○○、乙○○追捕，且於
    丙○○拉住伊時，伊抓傷及打傷丙○○等情，惟矢口否認有
    為脫免逮捕而施強暴之犯行，辯稱：因有人自後方要抓伊，
    伊欲甩開他，所以才以右手往後揮擊打到他，伊並非故意傷
    害丙○○云云。
二、經查：
（一）上開犯罪事實，業據證人丙○○、乙○○於本院審理中結
      證屬實（見本院94年9 月27日審判筆錄），雖二人就細節
      部分（證人丙○○於被告結帳時是否曾詢問被告有無拿其
      他東西？證人乙○○係於店內櫃檯前輕拍被告或係於店門
      口輕拉被告衣服？被告於何處罵證人乙○○？證人丙○○
      回打被告幾下？）或有不一致之情形，惟就被告竊取財物
      ，經證人丙○○追出後，被告當場以「正拳」攻擊丙○○
      一節則二人所證吻合，而按「告訴人、證人之陳述有部分
      前後不符，或相互間有所歧異時，究竟何者為可採，法院
      仍得本其自由心證予以斟酌，非謂一有不符或矛盾，即應
      認其全部均為不可採信；尤其關於行為動機、手段及結果
      等之細節方面，告訴人之指陳，難免故予誇大，證人之證
      言，有時亦有予渲染之可能；然其基本事實之陳述，若果
      與真實性無礙時，則仍非不得予以採信。」（參照最高法
      院74年台上字第1599號判例），是辯護人因之質疑證人丙○○、乙○○全部證言之可信性即無可採；此外，復有證
      人丙○○出具之贓物認領保管單及由宏鴻診所於94年7 月
      13日開立之診斷證明書（第006303號）各1 紙（見臺灣板
      橋地方法院檢察署94年度偵字第12019 號卷第27頁、第32
      頁）附卷足憑。
（二）又本院依辯護人之聲請當庭播放、勘驗被告之警詢錄音，
      勘驗結果認與警詢筆錄之記載相符，且有打電腦鍵盤的聲
      音（見本院94年9 月27日審判筆錄），而被告於警訊中業
      已供承：「（另一名店員〈丙○○〉也走出店外，抓住你
      的手不讓你走，你為了逃跑就轉身毆打丙○○是否實在？
      ）實在。」、「（你毆打丙○○幾下？毆打何部位？）一
      下。我用右手毆打丙○○頭部一下。」（見臺灣板橋地方
      法院檢察署94年度偵字第12019 號卷第11頁）；至於辯護
      人雖依被告所辯而主張：該警詢錄音係警員製作筆錄後要
      求被告朗讀加以錄音，而打電腦鍵盤的聲音係警員打空白
      鍵云云；惟觀乎前開警詢筆錄，另就被告是否罵證人乙○○「幹ｘｘ」之不利於被告一事，係記載被告否認該情事
      ，且被告之警詢錄音語調亦屬正常，堪認該供述之真實性
      ，則縱使警員於被告供述之後製作筆錄，再利用一問一答
      之方式讓被告回答並加以錄音，有違刑事訴訟法第100 條
      之1 第1 項前段「訊問被告應『全程』連續錄音」之規定
      ，惟審酌刑事訴訟法第158 條之4 所指「人權保障及公共
      利益之均衡維護」，本院認被告之前開供述仍具證據能力
      。
（三）再者，依證人丙○○所述及前開診斷證明書所載，證人丙○○受擊之部位係於左顳處，則若被告係以右手往後揮擊
      後方之證人丙○○，則依渠等之相關位置，衡情應不致觸
      及證人丙○○之左顳。
（四）雖被告執前詞置辯，然微論其所稱非故意對證人丙○○施
      強暴一節，依上開事項本難採信；況且，被告亦迭為供稱
      係因欲逃跑而抓扯及出手打到丙○○，則其所辯是否屬實
      ，均不影響本案「脫免逮捕而施強暴」構成要件之該當。
三、從而，本案事證已臻明確，被告犯行洵堪認定，自應依法論
    科。
四、查被告丁○○犯竊盜罪因脫免逮捕而當場施以強暴，所為核
    係犯刑法第329 條之準強盜罪，應以刑法第328 條第1 項之
    強盜罪論。爰審酌被告因貪圖一己之私利而竊取價格非鉅之
    財物，嗣為脫免逮捕所施強暴手段亦非兇殘及其素行、智識
    程度、犯罪後僅一再爭執攻擊證人丙○○之情節，惟未見被
    告就此犯行有明顯之悔意等一切情狀，量處如主文所示之刑
    ，以資懲儆。
據上論斷，應依刑事訴訟法第299 條第1 項前段，刑法第329 條
、第328 條第1 項，判決如主文。
本案經檢察官蘇揚旭到庭執行職務。
中　　華　　民　　國　　94　　年　　10　　月　  11  　日
                  刑事第十六庭  審判長法　官   陳鴻清
                                      法  官   歐陽漢菁
                                      法  官   朱嘉川
以上正本證明與原本無異。
如不服本判決應於送達後10日內向本院提出上訴狀。
                                      書記官   林蔚然
中　　華　　民　　國　　94　　年　　10　　月   12   　日
附錄法條：
刑法第329 條：
竊盜或搶奪，因防護贓物、脫免逮捕或湮滅罪證，而當場施以強
暴脅迫者，以強盜論。
刑法第328 條：
意圖為自己或第三人不法之所有，以強暴、脅迫、藥劑、催眠術
或他法，至使不能抗拒，而取他人之物或使其交付者，為強盜罪
，處五年以上有期徒刑。
以前項方法得財產上不法之利益或使第三人得之者，亦同。
犯強盜罪因而致人於死者，處死刑、無期徒刑或十年以上有期徒
刑；致重傷者，處無期徒刑或七年以上有期徒刑。
第一項及第二項之未遂犯罰之。
